【裁判字號】    97,上訴,1271
【裁判日期】    971017
【裁判案由】    違反槍砲彈藥刀械管制條例
【裁判全文】
臺灣高等法院刑事判決                97年度上訴字第1271號
上  訴  人
即  被  告   丁○○
義務辯護律師 林順益
上  訴  人
即  被  告   己○○
選任辯護人   李尚澤律師
上  訴  人
即  被  告   甲○○
選任辯護人   張皓帆律師
上  訴  人
即  被  告   乙○○
選任辯護人   蔡錦得律師
上  訴  人
即  被  告   丙○○
選任辯護人   黃勝文律師
選任辯護人   李進成律師
上  訴  人
即  被  告   戊○○
選任辯護人   陳麗玢律師
上列上訴人等因違反槍砲彈藥刀械管制條例案件，不服臺灣板橋
地方法院，中華民國96年12月27日、96年11月15日第一審判決（
起訴案號：臺灣板橋地方法院檢察署96年度偵字第13450號），
提起上訴，本院判決如下：
    主  文
原判決關於甲○○部分撤銷。
甲○○未經許可，持有可發射子彈具有殺傷力之改造槍枝，處有
期徒刑年伍月，併科罰金新台幣陸萬元。罰金如易服勞役，以
新台幣壹仟元折算壹日。扣案之改造槍枝壹枝 (槍枝管制編號00
00000000號)沒收。
其餘上訴駁回。
    事  實
一、甲○○明知可發射子彈具有殺傷力之改造槍枝，係屬槍砲彈
    藥刀械管制條例所定之管制物品，非經中央主管機關之許可
    ，不得持有，竟基於持有可發射子彈具有殺傷力之改造槍枝
    之犯意，於民國 (下同)95 年10月間，在台北縣三重市重新
    橋下跳蚤市場以新台幣 (下同)3,000 元購入仿FN廠製造之
    可發射子彈具有殺傷力之改造槍枝壹枝 (槍枝管制編號0000
    000000號)，並藏置於位在台北縣土城市○○路299號住處內
    ，為警於96年6月6日8時10分許，持搜索票在上址住處內查
    獲，並扣得呈拆解狀態之上開槍枝壹枝，經命甲○○當場組
    合成完整槍枝，並扣得其所有之電鑽一台及砂輪機一台。
二、丁○○、己○○、乙○○、丙○○均明知可發射子彈具有殺
    傷力之改造槍枝及子彈，皆屬槍砲彈藥刀械管制條例所定之
    管制物品，非經中央主管機關之許可，均不得出借、持有，
    緣丁○○於95年2、3月間某時，在臺北市○○路某處，從某
    真實姓名年籍不詳、綽號「阿偉」之成年男子處取得如附表
    編號一至三所示之可發射子彈具有殺傷力之改造槍枝合計3
    枝、土造子彈合計7顆，嗣己○○、乙○○、丙○○三人於
    得知後，因出於好奇，分別向丁○○洽借之，詎丁○○竟基
    於出借可發射子彈具有殺傷力之改造槍枝及子彈之犯意（如
    附表編號一、二部分）、或基於出借可發射子彈具有殺傷力
    之改造槍枝之犯意（如附表編號三部分），分別於如附表編
    號一至三所示之時間、地點，將各該槍彈或槍枝出借予己○○、乙○○、丙○○而交付之；而己○○、乙○○則基於持
    有可發射子彈具有殺傷力之改造槍枝及子彈之犯意、丙○○
    則基於持有可發射子彈具有殺傷力之改造槍枝之犯意，分別
    向丁○○收受各該物品而持有把玩之。其中，己○○於持有
    如附表編號一所示之槍枝及子彈後，因某真實姓名年籍不詳
    、綽號「有志」之成年男子向其洽借，詎己○○竟基於出借
    可發射子彈具有殺傷力之改造槍枝及子彈之犯意，於96年4
    月間某時，在臺北縣樹林市○○路附近某處，再將如附表編
    號一所示之槍枝及子彈出借予「有志」而交付之。嗣先後於
    ：(一)96年4月12日21時30分許，因「有志」將如附表編號一
    所示之槍枝及子彈藏放在基隆市○○路122號垃圾筒旁，為
    基隆市環保局清潔人員簡金龍發現，報警處理，經警前往扣
    得該等槍枝及子彈；(二)96年6月6日8時45分許，經警持搜索
    票前往乙○○位於臺北縣土城市○○路67巷8弄3號4樓住處
    實施搜索，扣得如附表編號二所示之槍枝（呈暫時拆解狀態
    ）及子彈；(三)96年6月6日9時40分許，經警持搜索票前往丙○○位於臺北縣土城市○○路12號3樓住處實施搜索，扣得
    如附表編號三所示之槍枝，循線查悉上情。
三、戊○○明知可發射子彈具有殺傷力之改造槍枝，係屬槍砲彈
    藥刀械管制條例所定之管制物品，非經中央主管機關之許可
    ，不得持有、寄藏，竟基於寄藏可發射子彈具有殺傷力之改
    造槍枝之不確定故意，於95年7 、8 月間某時，在臺北縣土
    城市○○路附近某處，收受劉志強（嗣於96年3月間死亡）
    所交付、由仿Walther廠PPK/S型半自動手槍製造之槍枝換裝
    土造金屬槍管改造而成、可發射子彈具有殺傷力之改造槍枝
    1枝（槍枝管制編號0000000000），而代為保管，將之置放
    在其位於臺北縣土城市○○路3巷33弄4號住處房間內。迨於
    96年6月6日9時50分許，為警持搜索票在戊○○之上址住處
    內搜索查獲，並扣得戊○○所寄藏之上開改造槍枝1枝（槍
    枝管制編號0000000000），始悉上情。
四、案經內政部警政署刑事警察局移送及臺北縣政府警察局三重
    分局報請臺灣板橋地方法院檢察署檢察官偵查起訴。
    理  由
壹、證據能力部分：
一、被告甲○○於原審稱：當時在搜索現場即臺北縣土城市○○
    路299號內，其中一位執行搜索之警員（指黃富銘）說話語
    氣很不好，叫伊一定要承認，否則回警局時會給伊一頓粗飽
    ，且在警局有作勢要打同案被告丙○○，還對丙○○說如果
    不承認，要將丙○○拉到地下室等語，於本院審理時稱警訊
    是被警脅迫所為，據以抗辯其警詢時自白欠缺任意性。惟查
    ：被告甲○○於警詢時之自白（見偵卷第60至63頁），係其
    自己所陳述之內容無訛，警員於對其詢問及製作筆錄時，均
    無誘導情形，亦未施加其他任何不正取供行為，此據被告甲○○於本院訊問時供明無訛（見原審法院卷第145、146頁）
    。而同案被告丙○○自始至終均不曾表示其在警局有何遭受
    不正對待情事，堪認被告甲○○在警局期間，並無任何足以
    影響其自由陳述之因素存在。另觀證人即當時前往上址實施
    搜索之警員李中宇、陳國益、黃富銘於原審法院審理時到庭
    之證述（見原審法院卷第262至271頁），可知當時搜索過程
    平和，被告甲○○之態度合作，並無任何警員以凶惡語氣脅
    迫被告甲○○。徵以證人即當時適在搜索現場之連彥宏（被
    告甲○○之雇主）到庭證述其所見所聞，經辯護人詢以：有
    無聽到警員對被告甲○○有恐嚇性言語？僅答稱：警員問被
    告甲○○說東西是否你改造，還有無其他東西，如果不老實
    說，等一下你會有事情等語，核與被告甲○○所供：當時警
    員黃富銘說話語氣很不好，叫伊一定要承認，否則回警局時
    會給伊一頓粗飽云云，顯有出入，足見被告甲○○有誇大渲
    染情事。證人連彥宏所述警員當時對被告甲○○說等一下你
    會有事情等語，姑不論其語意容有未明，是否堪予評價為脅
    迫行為，已屬有疑；查被告甲○○係於離開上址搜索現場，
    前往警局後，於別無其他足以影響其自由陳述之因素存在之
    情況下，始接受警詢並製作筆錄，已如前述，殊難想像僅因
    上開不明言詞，可導致其精神意志於相當時間內均持續受到
    影響之可能。再參諸被告甲○○嗣經移送檢察官偵訊時，仍
    舊供承其有改造槍枝之行為，顯見被告甲○○於警詢時之自
    白確係出於其自由意志無疑，自有證據能力。
二、內政部警政署刑事警察局96年5月7日刑鑑字第0960062834號
    、96年6月6日刑鑑字第0960085662號槍彈鑑定書各1份（見
    偵卷第15至16頁，第202至208頁），係檢察官授權囑託機關
    為鑑定後所出具之書面報告，依刑事訴訟法第208條第1項準
    用同法第206條第1項規定，屬傳聞證據之例外情形。又觀諸
    上開文書，清楚記載送鑑資料、鑑定方法、鑑定結果，且附
    有相關比對資料詳加說明，已具備一般筆跡及指紋鑑定之法
    定記載要件，難認有何未符基本程式要件之情事，均有證據
    能力。
三、末按，被告以外之人於審判外之陳述，雖不符刑事訴訟法第
    159條之1至之4之規定，而經當事人於審判程序同意作為證
    據，法院審酌該言詞陳述或書面陳述作成時之情況，認為適
    當者，亦得為證據；當事人、代理人或辯護人於法院調查證
    據時，知有第159條第1項不得為證據之情形，而未於言詞辯
    論終結前聲明異議者，視為有前項之同意，亦據刑事訴訟法
    第159條之5規範明確。經查：除前揭證據資料外，本件被告
    等、檢察官及辯護人於本院準備程序中均未就其他證據資料
    之證據能力提出爭執，且迄於言詞辯論終結前，亦未就本院
    所調查之其他證據資料主張有刑事訴訟法第159條第1項不得
    為證據之情形，應認均已同意其他證據資料得作為本案之證
    據。從而，以下所述之其他證據資料，縱有屬傳聞證據，且
    不符刑事訴訟法第159條之1至之4規定之情形者，業經本院
    審酌各該證據資料作成時之一切客觀情況，認均無不適當情
    事，而有證據能力，合先敘明。
貳、認定犯罪事實之依據：
一、被告甲○○（事實欄第一項）部分：
（一）訊據上訴人即被告甲○○固坦承本案警員於96年6月6日8
      時10分許，在臺北縣土城市○○路299號內查扣之改造槍
      枝1枝（槍枝管制編號0000000000，起獲時呈拆解狀態）
      係伊所持有者無訛。惟矢口否認有何製造槍枝犯行，辯稱
      ：扣案之改造槍枝1枝，係伊在臺北縣三重市重新橋下購
      得，購入時即呈拆解狀態，伊無法組合，以原狀放置在儲
      藏室箱內，嗣警察前來搜索時，係伊自行交出，當時警察
      要求伊將槍枝組合起來，伊適在箱底看見1張說明書，始
      依該說明書指示，將槍枝組合完成；伊於購入上開呈拆解
      狀態之槍枝時，已附有2支金屬槍管，其中1支內有阻鐵，
      伊因為好奇，才使用電鑽嘗試鑽通該槍管，但沒有成功，
      反而將該槍管弄壞後丟棄之，至於後來組合成扣案改造槍
      枝之槍管，原本即已貫通，伊自始至終不曾對該支已貫通
      之槍管進行任何加工云云。
（二）經查：
   1、上揭被告甲○○持有可發射子彈具有殺傷力之改造槍枝之
      事實，業據被告甲○○於警詢時坦承不諱（見偵卷第60至
      63 頁），並有改造槍枝1枝（槍枝管制編號0000000000）
      扣案可資佐證。而上開扣案槍枝經送內政部警政署刑事警
      察局以「性能檢驗法」為鑑定結果，認送鑑改造槍枝1 枝
      （槍枝管制編號0000000000），係由仿FN廠半自動手槍製
      造之槍枝，換裝土造金屬槍管而成，擊發功能正常，可供
      擊發適用子彈使用，研判具殺傷力等情，有該局96年6月6
      日刑鑑字第0960085662號槍彈鑑定書1份（見偵卷第202至
      208頁）附卷可稽。
   2、按所謂「性能檢驗法」，其原理及方法為：檢測證物之機
      械結構（槍身、滑套、槍管、撞針、擊錘、扳機等主要零
      件結構）及機械性能（進彈、上膛、閉鎖、擊發、退殼拋
      殼等運作性能）是否完整、良好之方法，其原理係以實際
      操作之方式進行槍枝檢測，鑑定槍枝結構及性能是否完整
      良好，倘其結構完整，能發揮擊發適用子彈之功能者，則
      認該槍枝具殺傷力。本件扣案槍枝既經上開鑑定機關以「
      性能檢驗法」為鑑定結果，認具有殺傷力，則該槍枝係屬
      可發射子彈具有殺傷力之改造槍枝乙節，甚為灼然。被告
      選任辯護人於本院審理時請求將扣案槍枝送請試射鑑定，
      本院委請法務部調查局為實際試射鑑定，該局將該槍枝裝
      填試射實驗用土造子彈，實際射擊，能擊發，且發射彈丸
      單位面積動能約21.472焦耳/平方公分，超出日本科學警
      察研究所之研究，發射彈丸單位面積動能達20焦耳/平方
      公分即足以進入人體皮肉層，此有該局97年9月4日調科參
      字第09700352260號鑑定通知書附於本院卷可按，依實彈
      射擊法鑑定，本件扣案槍枝亦有殺傷力，殆無疑義。
   3、被告甲○○係在臺北縣三重市重新橋下以3千元購入槍枝1
      枝，其雖於警訊中供稱該槍枝之原有槍管內含阻鐵，經其
      將原有槍管丟棄後，使用其所有之電鑽1台、砂輪機1台，
      鑽磨另外1支金屬槍管加以換裝（見偵卷第61、62頁）。
      其於檢察官偵訊時供稱：扣案槍枝買來時裡面還有阻鐵，
      無法發射，我就於95年10月間，在先前位於臺北縣三峽鎮
      ○○路231號住處內，以扣案電鑽將阻鐵鑽開等語（見偵
      卷第164、165頁）；另於原審法院96年7月27日訊問時供
      稱：該槍枝原是道具槍，我是在跳蚤市場買的，槍管是阻
      塞的，我把槍管裡面阻塞的東西磨掉，我想用電鑽把槍管
      打通等語（見原審法院卷第25頁），惟本院將扣案槍枝及
      扣案之砂輪機、電鑽送請法務部調查局鑑定，扣案之槍枝
      內之槍管能否由扣案之電鑽及砂輪機改造完成，該局鑑定
      認送鑑砂輪機及電鑽，為一般切割及鑽孔工具，不能製作
      完成本件送鑑土造槍管，送鑑槍管貫通長度約102mm，口
      徑約8mm及槍管兩端環牙狀等細致工藝，須使用較精密厚
      實之鑽床、車床、銑床等機具始能製作完成。此有該局上
      開鑑定通知書可按。查該電鑽鑽頭甚短，無法深入扣案槍
      枝之槍管內，自無法改造該槍管，被告辯稱上開自白與事
      實不符，其於購入槍枝時，已附有2支槍管，其中1支已經
      丟棄，另外1支即後來組合成扣案改造槍枝之槍管，原本
      即已貫通，伊自始至終不曾對該支已貫通之槍管進行任何
      加工等語，應可採信。
   4、又扣案之改造槍枝，係警員實施搜索所搜出，並非被告甲○○主動交出，該槍枝於起獲時，雖呈拆解狀態，惟經被
      告甲○○自行當場組合成完整槍枝，組合時間不到1 分鐘
      等情，均據證人即當時執行搜索之警員黃富銘到庭結證屬
      實（見原審院卷第269、270頁）；而被告甲○○亦坦承扣
      案之改造槍枝確係由其當場組合完成無訛，顯見該槍枝係
      被告甲○○於購入後，暫時加以拆解後藏放，隨時可再組
      合成完整槍枝，無礙其屬已具有殺傷力槍枝之認定。被告
      甲○○所辯：伊購入扣案槍枝時，已呈拆解狀態，伊無法
      組合，以原狀放置在儲藏室箱內，嗣警察前來搜索時，係
      伊自行交出，當時警察要求伊將槍枝組合起來，伊適在箱
      底看見1張說明書，始依該說明書之指示，將槍枝組合完
      成云云，洵屬避重就輕之詞，要難採信。
   5、綜上所述，此部分事證已臻明確，被告甲○○持有可發射
      子彈具有殺傷力之改造槍枝之犯行堪予認定。
二、被告丁○○、己○○、乙○○、丙○○（事實欄第二項）部
    分：
（一）訊據上訴人即被告己○○自始至終均坦承有出借可發射子
      彈具有殺傷力之改造槍枝及子彈予某真實姓名年籍不詳、
      綽號「有志」之成年男子之犯行。訊據被告丁○○於原審
      法院準備程序時坦承有出借可發射子彈具有殺傷力之改造
      槍枝及子彈予己○○、乙○○，且有出借可發射子彈具有
      殺傷力之改造槍枝予丙○○之犯行（見原審法院卷第66、
      68頁），嗣於審理時雖仍承認如附表編號一至三所示之槍
      彈或槍枝，確係其分別交付予己○○、乙○○、丙○○三
      人無訛，惟改口否認有何出借槍彈之犯行，辯稱：伊係將
      各該槍彈「借放」 (台語發音)在己○○等三人處，亦即
      委託渠三人代為保管藏放，並無出借給他人之意思，先前
      承認有「出借」槍彈，係因口誤導致，應僅成立持有槍枝
      子彈罪云云，其於本院審理時仍為相同之辯解。訊據被告
      丙○○固坦承曾從丁○○處收受如附表編號三所示之槍枝
      ，惟辯稱：伊僅係單純幫丁○○保管槍枝，並非向丁○○
      借用，應係觸犯寄藏槍枝罪云云。被告乙○○辯稱該槍枝
      及子彈，係丁○○所寄放，並非出借給伊，伊應係觸犯寄
      藏罪名云云。
（二）經查：
   1、如附表編號一所示之槍彈，經送鑑定結果，認送鑑改造槍
      枝1 枝（槍枝管制編號0000000000），係由仿FN廠1910型
      半自動手槍製造之槍枝，換裝土造金屬槍管、滑套前蓋改
      造而成，經裝填具底火之適用彈殼測試，可擊發，應可供
      擊發適用子彈使用，研判具有殺傷力；子彈1 顆係具直徑
      約7.9 ±0.5mm 金屬彈頭之土造子彈，經以試射法試射結
      果，認具殺傷力等情，有內政部警政署刑事警察局96年5
      月7 日刑鑑字第0960062834號槍彈鑑定書1 份附卷可稽（
      見偵卷第15至16頁）。又如附表編號二所示之槍彈，經送
      鑑定結果，認送鑑改造槍枝1 枝（槍枝管制編號00000000
      00，當時暫呈拆解狀態），係由仿FN廠半自動手槍製造之
      槍身、滑套、土造金屬槍管、彈簧及彈匣等零件，經實際
      組裝後，其擊發功能正常，可供擊發適用子彈使用，研判
      具殺傷力；送鑑子彈6 顆，均係具直徑8.0 ±0.5mm 金屬
      彈頭之土造子彈，採樣2 顆試射，均可擊發，認具殺傷力
      ；而如附表編號三所示之槍枝，經送鑑定結果，認送鑑改
      造槍枝1 枝（槍枝管制編號0000000000），係由仿FN廠半
      自動手槍製造之槍枝，換裝土造金屬槍管改造而成，擊發
      功能正常，可供擊發適用子彈使用，研判具殺傷力等情，
      亦有內政部警政署刑事警察局96年6月6日刑鑑字第096008
      5662號槍彈鑑定書（見偵卷第202至208頁）、96年7月9日
      刑鑑字第0960095346號函各1份（見偵卷第222頁）在卷可
      憑。雖被告丁○○之辯護人於原審以上開鑑定機關未提出
      槍枝之射擊動能資料，請求進一步鑑定各該槍枝之射擊動
      能是否達到24焦耳／平方公分，惟「性能檢驗法」及「動
      能測試法」二者，同係目前實務上通常採為確認槍枝有無
      殺傷力之鑑定方法，非每案均必以「動能測試法」為唯一
      依據。本件鑑定機關即內政部警政署刑事警察局，為目前
      一般刑案槍彈之專責鑑定機關，受理相關鑑定業務之經驗
      豐富，已建立極高之公信力，由該鑑定機關踐行上開具嚴
      謹科學原理及操作方法之「性能檢驗法」所得之鑑定結果
      ，深具可信度，自得採為本案認定事實之依據，認無再將
      扣案槍枝送由其他鑑定機關以實際試射重複鑑定之必要。
   2、如附表編號一所示之槍彈，係被告己○○於96年4 月間某
      時，在臺北縣樹林市○○路附近某處，出借予某真實姓名
      年籍不詳、綽號「有志」之成年男子；嗣因「有志」將之
      藏放在基隆市○○路122 號垃圾筒旁，為基隆市環保局清
      潔人員簡金龍於96年4 月12日21時30分許發現，報警前往
      查扣等情，業據被告己○○於警詢、原審偵審及本院審理
      時坦承不諱，且有如附表編號一所示之槍彈扣案可資佐證
      。又上開扣案之槍彈，經送鑑定結果，均具有殺傷力，有
      上揭內政部警政署刑事警察局96年5月7日刑鑑字第096006
      2834號槍彈鑑定書1份可憑，足認被告己○○之自白與事
      實相符，而堪採信。
   3、本案警員於96年6月6日8時45分許，持搜索票至被告乙○○之上址住處實施搜索，當場起獲乙○○實力支配下之如
      附表編號二所示之槍彈；於同日9時40分許，持搜索票至
      被告丙○○之上址住處實施搜索，當場起獲被告丙○○實
      力支配下之如附表編號三所示之槍枝之事實，為被告乙○○、丙○○供承無誤，且有搜索扣押筆錄及扣押物品目錄
      表各2份（見偵卷第78至81頁，第108至111頁）附卷可稽
      ，及上開扣案物品可資佐證。又上開扣案物品，經送鑑定
      結果，均具有殺傷力，亦有上揭內政部警政署刑事警察局
      96 年6月6日刑鑑字第0960085662號槍彈鑑定書、96年7月
      9日刑鑑字第0960095346號函各1份在卷可憑。
   4、被告丁○○曾於如附表編號一至三所示之時間、地點，將
      如附表編號一至三所示之槍彈或槍枝，分別出借予己○○
      、乙○○、丙○○三人之事實，業據被告丁○○於原審法
      院準備程序時坦承不諱。徵諸證人己○○於警詢時證稱：
      我約於今年農曆過年後，在土城市○○路一家海產店前向
      丁○○取得槍彈，拿來把玩（見偵卷第44頁）；於檢察官
      偵訊時證稱：該把槍是我於96年2月間，在土城市○○路
      附近的海產店，向丁○○借來把玩（見偵卷第160頁）；
      嗣於原審法院審理時證稱：96年4月12日警方在基隆市○○路112號前垃圾筒查獲之槍彈，是我跟丁○○借的，…
      …當初是我打電話跟丁○○借槍，丁○○後來打電話給我
      ，約我去土城市○○路那邊，把槍拿給我等語（見原審法
      院卷第302頁）。被告乙○○於檢察官偵訊時證述：扣案
      槍彈是丁○○於96年2月間在土城市○○路住處借我的，
      我是因為好奇才跟他借扣案槍彈等語（見偵卷第166頁）
      。證人丙○○於檢察官偵訊時證述：槍枝是我於96年5月
      間，在土城市○○路12號1樓向丁○○借的，因為我一直
      對槍很好奇，且透過朋友聽說丁○○有槍，有一次就在土
      城市的海產店內向丁○○隨便問問有沒有槍可以借來看看
      ，沒想到他就真的拿到我住處借我等語（見偵卷第163頁
      ）。此外，復有上揭扣案物品及內政部警政署刑事警察局
      之槍彈鑑定書、函文可憑，足認被告丁○○之自白屬實，
      其確有出借各該槍彈或槍枝予己○○、乙○○、丙○○無
      疑。
   5、嗣被告丁○○雖改口否認有何出借槍彈之犯行，辯稱：伊
      係將各該槍彈「借放」在己○○等三人處，亦即委託渠三
      人代為保管藏放，並無出借給他人之意思云云。惟依被告
      丁○○於檢察官偵訊時所述：我是於96年2 月間在土城市
      ○○路附近的海產店借了1 枝改造槍枝給己○○，……另
      外我是於96年2 月間在土城市○○路附近將另1 枝改造槍
      枝借給乙○○，我會借給己○○是因為他跟我不錯，我就
      借給他以備不時之需，另外我會借給乙○○是因為他好奇
      向我借槍，我才借給他看一看，兩枝槍都沒有約定何時返
      還等語（見偵卷第175 、176 頁），已供明其將各該槍彈
      交付予己○○等人，並非單純寄放保管而已。況且，原審
      法院於96年7月27日訊問被告丁○○之初，被告丁○○業
      經提出上開「借放」之說詞（見原審法院卷第25頁），然
      於原審法院問以為何與偵訊時所述不同時，被告丁○○復
      稱：「實際情況是我有把槍枝、子彈借給己○○、乙○○
      把玩」（見原審法院卷第27頁）；嗣於原審法院同年8 月
      22日準備程序時，被告丁○○仍供稱：「承認有檢察官所
      起訴之事實」、「我承認有起訴書所載的犯行，被告己○○、乙○○、丙○○的槍都是我借給他們的，我知道錯了
      」等語（見原審法院卷第73、74頁），是被告丁○○至遲
      於原審法院訊問時，洵已明瞭「出借」與「單純借放」之
      區別，仍本乎自由意志而為上揭自白，顯非口誤，其自始
      有同意己○○等三人使用所交付之各該槍彈或槍枝之出借
      意思，甚為灼然。至於乙○○於原審法院審理時及被告丙○○於警詢及原審法院審理時所稱：丁○○係將各該槍彈
      或槍枝寄放在伊等住處，並非出借給伊等云云，及被告己○○、乙○○、丙○○於本院審理時一致供稱丁○○係借
      放云云，顯均係迴護被告丁○○，協助其減輕罪責之舉，
      均不足採信。
   6、綜上所述，此部分事證俱臻明確，被告丁○○、己○○出
      借槍彈之犯行，被告乙○○持有槍彈之犯行，被告丙○○
      持有槍枝之犯行(原判決誤載為持有子彈)，均堪認定。
三、被告戊○○（事實欄第三項）部分：
（一）訊據上訴人即被告戊○○固坦承曾於95年7、8月間某時，
      在臺北縣土城市○○路附近某處，收受劉志強（嗣於96年
      3月間死亡）所交付之扣案改造槍枝1枝（槍枝管制編號00
      00000000），並將之置放在其位於臺北縣土城市○○路3
      巷33弄4號住處房間內等情不諱，惟矢口否認有何寄藏可
      發射子彈具有殺傷力之改造槍枝犯行。辯稱：劉志強交付
      槍枝時，言明該槍枝已經壞掉，伊因而認為該槍枝確已壞
      掉而無法使用，主觀上不知該槍枝具有任何殺傷力云云。
（二）經查：
   1、本案警員於96年6 月6 日9 時50分許，持搜索票至被告戊○○之上址住處實施搜索，當場在其住處內起獲扣案之改
      造槍枝1 枝（槍枝管制編號0000000000），此據被告戊○○供承無誤，且有搜索扣押筆錄及扣押物品目錄表各1 份
      （見偵卷第第128至131頁）附卷可稽，及改造槍枝1枝扣
      案可資佐證。又上開扣案槍枝，經送鑑定結果，認係由仿
      Walther廠PPK/S型半自動手槍製造之槍枝，換裝土造金屬
      槍管改造而成，擊發功能正常，可供擊發適用子彈使用，
      研判具殺傷力等情，亦有內政部警政署刑事警察局96年6
      月6日刑鑑字第0960085662號槍彈鑑定書（見偵卷第202至
      208頁）在卷可憑。本院將該槍枝送請內政部警政署刑事
      警察局鑑定該槍枝有無損壞，不能擊發情形，該局函覆稱
      該槍枝復進簧並無損壞情形，其擊發動能單位面積為64焦
      耳/平方公分，此有該局97年5月9日刑鑑字第0970062962
      號函附於本院卷可按，被告辯稱該槍枝已損壞，其無主觀
      犯意云云，自無可採。
   2、扣案之改造槍枝1 枝，係被告戊○○於上揭時間、地點，
      從劉志強處收受，並置放在其住處房間內，此據被告戊○○供認不諱。而該槍枝為警查獲後，經警詢問係何人所有
      ，被告答稱係屬劉志強所有，有警詢筆錄可稽（見偵卷第
      133 頁），堪認其主觀上係在為劉志強保管該槍枝。查扣
      案之改造槍枝1 枝，係金屬製品，經換裝已貫通無阻鐵之
      金屬槍管，其外觀結構完整，未見有何生鏽、殘缺、扭曲
      變形情事，依一般健全社會觀念，足可預見係具有殺傷力
      之管制物品，而被告戊○○為具備通常智識程度之成年人
      ，對於該槍枝具有殺傷力乙節，豈可諉為不知。且劉志強
      當時不逕將該槍枝丟棄，反而交由被告戊○○保管，縱認
      劉志強確曾向被告戊○○表示該槍枝已經壞掉云云，衡情
      被告戊○○絕無不起疑心之理。詎被告戊○○仍允為保管
      ，並將該槍枝置放在其住處房間內，其至少有寄藏可發射
      子彈具有殺傷力之改造槍枝之不確定故意，甚為明確。
   3、綜上所述，此部分事證已明，被告戊○○寄藏槍枝之犯行
      亦堪認定。
參、被告甲○○論罪科刑部分：
一、核被告甲○○所為，係犯槍砲彈藥刀械管制條例第8條第4項
    之未經許可，持有可發射子彈具有殺傷力之改造槍枝罪。公
    訴人起訴認被告係犯同條第1項之製造可發射子彈具有殺傷
    力之改造槍枝罪，稽之前開說明，自非正確，爰依法變更起
    訴法條。
二、原審未能詳查，認被告所為成立製造槍枝罪，自非允洽。被
    告上訴，執此指摘原判決此部分不當，核有理由，自應由本
    院將原判決此部分予以撤銷改判。爰審酌被告持有槍枝對於
    社會治安具有潛在危害性，然無事證足認其有持以犯案之動
    機，暨其犯罪之手段、目的及犯後態度等一切情狀，量處有
    期徒刑年伍月，併科罰金新台幣陸萬元，罰金如易服勞役
    以新台幣壹仟元折算壹日。扣案之改造槍枝1枝（槍枝管制
    編號0000000000），係本案查獲可發射子彈具有殺傷力之改
    造槍枝，屬槍砲彈藥刀械管制條例所定之違禁物，不問屬於
    犯人與否，應依刑法第38條第1項第1款規定宣告沒收之；電
    鑽1台、砂輪機1台，為被告甲○○所有，惟與本件犯罪無涉
    ，爰不予宣告沒收。
肆、被告丁○○、己○○、乙○○、戊○○、丙○○論罪科刑部
    分：
一、核被告丁○○、己○○所為，均係犯槍砲彈藥刀械管制條例
    第8條第2項之出借可發射子彈具有殺傷力之改造槍枝罪及同
    條例第12條第2項之出借子彈罪。核被告丙○○、乙○○所
    為，則係犯同條例第8條第4項之未經許可持有可發射子彈具
    有傷殺力之改造槍枝罪，被告乙○○另犯同條例第12條第4
    項之持有子彈罪。被告戊○○所為係犯同條第4項之未經許
    可寄藏可發射子彈具有殺傷力之改造槍枝罪。其持有槍枝之
    行為，為寄藏之當然結果，不另論罪。被告丁○○、己○○
    未經許可持有各該槍枝、子彈之行為，各為出借之行為所吸
    收，均不另論罪。被告丁○○先後各以一行為，同時出借如
    附表編號一、二所示之槍枝及子彈予己○○、乙○○；被告
    己○○以一行為，同時出借如附表編號一所示之槍枝及子彈
    予某真實姓名年籍不詳、綽號「有志」之成年男子，被告乙○○同時持有槍枝及子彈，均為想像競合犯，應各依刑法第
    55條規定，從一重論以出借槍枝罪及持有槍枝罪處斷。起訴
    書雖認被告丁○○出借予己○○、被告己○○出借予「有志
    」之子彈數量均係8顆（見起訴書附表編號一所載）；被告
    丁○○出借予乙○○之子彈數量係9顆（見起訴書附表編號
    二所載）云云。惟查：起訴書附表編號一所載之8顆子彈經
    送鑑定結果，其中1顆之彈殼底座已脫離，不具子彈之完整
    結構，認不具殺傷力，另7顆土造子彈經採樣2顆試射結果，
    僅其中1顆具殺傷力，另1顆因無法擊發而不具殺傷力等情，
    有上揭內政部警政署刑事警察局96年5月7日刑鑑字第096006
    2834號槍彈鑑定書可憑（見偵卷第16頁），是依公訴人所提
    之全部證據，僅足證明該業經試射擊發之子彈1顆具有殺傷
    力；而起訴書附表編號二所載之9顆子彈，規格分為3類：(一)
    口徑9MM制式子彈2顆，經採樣1顆試射，無法擊發，認不具
    殺傷力；(二)具直徑8.8MM金屬彈頭之土造子彈1顆，經試射，
    無法擊發，認不具殺傷力；(三)具直徑8.0±0.5mm金屬彈頭之
    土造子彈6顆，採樣其中2顆試射，均可擊發，認具殺傷力等
    情，有上揭內政部警政署刑事警察局96年6月6日刑鑑字第09
    60085662號槍彈鑑定書可稽（見偵卷第204頁），是依公訴
    人所提之全部證據，僅足證明上開(三)類之子彈6顆均具殺傷
    力，至於其餘子彈究有無殺傷力，尚未能舉證證明，惟其與
    上開論罪科刑部分係同屬一罪，爰不另為無罪之諭知，在此
    敘明。被告丁○○先後出借如附表編號一至三所示之物予己○○、乙○○、丙○○之行為，犯意各別，行為互殊，應予
    分論併罰。
二、原審同此事實認定，分別依槍砲彈藥刀械管制條例第8條第2
    項、第4項、第12條第2項，刑法第11條前段、第55條、第51
    條第5款、第7款、第42條第3項、第38條第1項第1款審酌被
    告丁○○、己○○擅自出借槍枝予他人之行為，無異助長他
    人犯罪，有害社會治安及公共秩序，被告己○○自始至終均
    坦承犯行，態度頗佳，而被告丁○○雖一度坦承犯行，惟最
    終仍不免飾詞卸責；被告丙○○、乙○○、戊○○前無犯罪
    科刑紀錄，有本院被告前案紀錄表可考，素行非劣，丙○○
    、乙○○因出於好奇，向友人丁○○借用可發射子彈具有殺
    傷力之改造槍枝，私自持有把玩，戊○○任意為他人寄藏槍
    枝，對於社會治安之潛在危害性非輕，然無事證足認曾持以
    犯案，兼衡其持有期間、犯罪後之態度等一切情狀，分別量
    處被告丁○○有期徒刑伍年肆月，併科罰金新台幣拾伍萬元
    (三罪均量處相同罪刑)；被告己○○有期徒刑伍年壹月，併
    科罰金新台幣萬元；被告丙○○有期徒刑年月，併科
    罰金新台幣萬元；被告戊○○有期徒刑年貳月，併科罰
    金新台幣萬元；被告乙○○有期徒刑年肆月，併科罰金
    新台幣伍萬元。並就被告丁○○部分定其應執行刑為有期徒
    刑拾年，並就渠等併科罰金部分，均諭知如易服勞役之折算
    標準，以新台幣壹仟元折算壹日。並以扣案如附表編號一至
    三所示之改造槍枝3枝及戊○○受寄藏之改造槍枝1支 (管制
    編號0000000000號)、未經試射之土造子彈4顆，皆係槍砲彈
    藥刀械管制條例所定之違禁物，不問屬於犯人與否，應依刑
    法第38條第1項第1款規定宣告沒收之；至於經鑑定機關採樣
    試射擊發之土造子彈3顆，既因擊發而滅失其違禁物之性質
    ，爰不予宣告沒收。其認事用法，核無違誤，量刑亦甚妥適
    。被告丁○○上訴，認其僅係寄藏槍枝，並非出借，被告戊○○上訴，認其無主觀犯意，其餘被告上訴，認原判決量刑
    過重，均指摘原判決各該部分不當，核均無理由，應該駁回
    。
據上論斷，應依刑事訴訟法第369條第1項前段、第368條、第364
條、第300條、第299條第1項前段，槍砲彈藥刀械管制條例第8條
第4項，刑法第11條前段、第42條第3項前段、第38條第1項第1款
，判決如主文。
本案經檢察官侯千姬到庭執行職務。
中    華    民    國    97    年    10    月    17    日
                  刑事第十二庭  審判長法  官  蔡永昌
                                      法  官  蔡新毅
                                      法  官  陳榮和
以上正本證明與原本無異。
如不服本判決，應於收受送達後十日內向本院提出上訴書狀，其
未敘述上訴之理由者並得於提起上訴後十日內向本院補提理由書
（均須按他造當事人之人數附繕本）。
                                      書記官  林吟玲
中    華    民    國    97    年    10    月    20    日
附錄本案論罪科刑法條全文：
槍砲彈藥刀械管制條例第8條第2項、第4項
未經許可，製造、販賣或運輸鋼筆槍、瓦斯槍、麻醉槍、獵槍、
空氣槍或第4條第1項第1款所定其他可發射金屬或子彈具有殺傷
力之各式槍砲者，處無期徒刑或5年以上有期徒刑，併科新臺幣1
千萬元以下罰金。
未經許可，轉讓、出租或出借前項所列槍枝者，處 5 年以上有期
徒刑，併科新臺幣 1 千萬元以下罰金。
意圖供自己或他人犯罪之用，而犯前二項之罪者，處無期徒刑或
 7 年以上有期徒刑，併科新臺幣 1 千萬元以下罰金。
未經許可，持有、寄藏或意圖販賣而陳列第 1 項所列槍枝者，處
 3年以上10年以下有期徒刑，併科新臺幣700萬元以下罰金。
第 1 項至第 3 項之未遂犯罰之。
槍砲彈藥刀械管制條例第12條第4項
未經許可，製造、販賣或運輸子彈者，處 1 年以上 7 年以下有
期徒刑，併科新台幣 500 萬元以下罰金。
未經許可，轉讓、出租或出借子彈者，處 6 月以上 5 年以下有
期徒刑，併科新台幣 300 萬元以下罰金。
意圖供自己或他人犯罪之用，而犯前二項之罪者，處 3 年以上
10 年以下有期徒刑，併科新台幣 700 萬元以下罰金。
未經許可，持有、寄藏或意圖販賣而陳列子彈者，處 5 年以下有
期徒刑，併科新台幣 300 萬元以下罰金。
第 1 項至第 3 項之未遂犯罰之。
附表：
┌──┬────┬────┬─────────┬────────────┐
│編號│出借對象│出借時間│出借地點          │出借物品                │
├──┼────┼────┼─────────┼────────────┤
│一  │己○○  │96年2 月│臺北縣土城市○○路│仿FN廠1910型半自動手槍製│
│    │        │間      │附近之某海產店    │造之槍枝換裝土造金屬槍管│
│    │        │        │                  │、滑套前蓋改造而成、可發│
│    │        │        │                  │射子彈具有殺傷力之改造槍│
│    │        │        │                  │枝1 枝（槍枝管制編號1102│
│    │        │        │                  │033899） ，具直徑約7.9±│
│    │        │        │                  │0.5mm 金屬彈頭之土造子彈│
│    │        │        │                  │1 顆（嗣因鑑定試射而滅失│
│    │        │        │                  │其違禁物之性質）。      │
├──┼────┼────┼─────────┼────────────┤
│二  │乙○○  │96年2 月│乙○○位於臺北縣土│仿FN廠半自動手槍製造之槍│
│    │        │間      │城市○○路67巷8 弄│枝換裝土造金屬槍管改造而│
│    │        │        │3 號4 樓住處      │成、可發射子彈具有殺傷力│
│    │        │        │                  │之改造槍枝1 枝（槍枝管制│
│    │        │        │                  │編號0000000000），具直徑│
│    │        │        │                  │約8.0 ±0.5mm 金屬彈頭之│
│    │        │        │                  │土造子彈6 顆（其中2 顆嗣│
│    │        │        │                  │因鑑定試射而滅失其違禁物│
│    │        │        │                  │之性質）。              │
├──┼────┼────┼─────────┼────────────┤
│三  │丙○○  │96年5 月│丙○○位於臺北縣土│仿FN廠半自動手槍製造之槍│
│    │        │間      │城市○○路12號1 樓│枝換裝土造金屬槍管改造而│
│    │        │        │住處              │成、可發射子彈具有殺傷力│
│    │        │        │                  │之改造槍枝1 枝（槍枝管制│
│    │        │        │                  │編號0000000000）。      │
└──┴────┴────┴─────────┴────────────┘


司法院資訊處製作；財團法人民間司法改革基金會備份。
